【裁判字號】    97,上易,1068
【裁判日期】    980414
【裁判案由】    清償借款
【裁判全文】
臺灣高等法院民事判決                97年度上易字第1068號
上  訴  人  游勝全即勝正企業社
被  上訴人  臺灣中小企業銀行股份有限公司
法定代理人  乙○○
訴訟代理人  甲○○
上列當事人間，因請求清償借款事件，上訴人對於中華民國97年
9月30日臺灣臺北地方法院97年度重訴字第814號第一審判決，提
起上訴，經本院於98年4月7日言詞辯論終結，判決如下：
    主      文
上訴駁回。
第二審訴訟費用由上訴人負擔。
    事實及理由
一、按：當事人喪失訴訟能力或法定代理人死亡或其代理權消滅
    者，訴訟程序在有法定代理人或取得訴訟能力之本人，承受
    其訴訟以前當然停止，民事訴訟法第 170條定有明文。本件
    被上訴人之法定代理人已於民國 (以下同) 98年1月5日由蘇
    金豐變更為乙○○，蘇金豐之法定代理權消滅，乙○○亦於
    98年 1月20日具狀聲明承受訴訟，有聲請狀在卷 (本院卷第
    52頁)足稽，應予准許，合先敘明。
二、被上訴人起訴主張：上訴人簽發96年12月15日、97年 1月10
    日期面額新臺幣 (以下同)656,800 元、213,000元之AM0000
    000號、AM0000000 號支票各乙紙 (以下稱系爭支票)，交付
    予原審共同被告詠財企業股份有限公司 (以下稱詠財公司)
    背書讓與予被上訴人，擔保詠財公司對於被上訴人所有債務
    之清償，嗣經被上訴人提示不獲付款；為此，求為命上訴人
    應給付被上訴人869,800元，及其中65,800 元自96年12月18
    日起、其餘自97年 1月11日起均至清償日止，按週年利率6%
    計算之利息，如上訴人為給付時，於其給付範圍內，原審共
    同被告詠財公司、許新安、許欽和、許新禧免為給付義務之
    判決；對於上訴人之上訴所為答辯聲明：(一)上訴駁回。(二)第
    二審訴訟費用由上訴人負擔。
二、上訴人則以：被上訴人於收受系爭支票時，應該要有與系爭
    支票同面額之統一發票，以資證明確有交易存在，而被上訴
    人始終提不出統一發票以為證明等語為抗辯；對於原法院為
    其不利之判決聲明不服，提起上訴所為聲明：(一)原判決不利
    於上訴人部分廢棄。(二)前項廢棄部分，被上訴人在第一審之
    訴及假執行之聲請駁回。(三)第一、二審訴訟費用由被上訴人
    負擔。
三、被上訴人主張上訴人簽發系爭支票，屆期經提示不獲付款等
    事實，為上訴人所不爭執，且有系爭支票、退票理由單在卷
    (原審卷第73、74頁)為憑；被上訴人主張之上開事實，應堪
    信為真實。
四、上訴人以被上訴人迄未就其收受系爭支票有簽發統一發票，
    以為交易之證明，被上訴人收受系爭支票顯係惡意等語為抗
    辯；經查：
(一)按：「發票人應照支票文義擔保支票之支付。」、「票據債
    務人不得以自己與發票人或執票人之前手間所存抗辯之事由
    對抗執票人。」票據法第 126條、第13條前段分別定有明文
    。最高法院49年度臺上字第678號、21年度上字第739號亦分
    別著有：「票據行為為不要因行為，即不以給付之原因為要
    素而得成立之行為，凡簽名於票據之人，不問原因如何，均
    須依票上所載文義負責，除執票人取得票據係出於惡意成詐
    欺者外，發票人不得以自己與執票人前手所存抗辯之事由，
    對抗執票人。」、「執票人之取得票據苟非出於惡意或詐欺
    ，縱使該執票人之前手對於發票人，係因侵權行為而取得票
    據，發票人亦不得以此對抗執票人。」等判例意旨，可資參
    照。
(二)查票據為文義證券、為無因證券，其取得不以簽發統一發票
    為唯一方式，或基於借貸、清償、贈與、交易、擔保等不一
    而足；本件上訴人簽發系爭支票交付予原審共同被告詠財公
    司之法定代理人許新安，為清償債務之擔保，即係其中一環
    ，再由詠財公司持以向被上訴人為貸款之擔保，而背書交付
    予被上訴人等事實，亦有被上訴人提出詠財公司向被上訴人
    借款之借據、連帶保證書、週轉金貸款契約、授信動用申請
    書等在卷 (原審卷第16、17、23、24、26至45頁) 為憑；被
    上訴人自原審共同被告詠財公司背書交付而取得系爭支票，
    非惡意取得，至為明確；上訴人空言抗辯被上訴人惡意取得
    系爭支票，自無足取。
五、從而，上訴人簽發系爭支票，經被上訴人提示不獲付款，被
    上訴人依票據法第126條、第133條之規定，請求上訴人應給
    付被上訴人 869,800元，及其中65,800元自96年12月18日起
    、其餘自97年 1月11日起均至清償日止，按週年利率6%計算
    之利息，於法有據，應予准許；原法院此部分為其勝訴判決
    ，並依被上訴人之聲請，酌定擔保金額為假執行宣告，經核
    尚無違誤；上訴意旨仍持陳詞，任意指摘原法院此部分之判
    決不當，求予廢棄，為無理由，應予駁回。
六、據上論結，本件上訴為無理由，依民事訴訟法第449條第1項
    、第78條之規定，判決如主文。
中    華    民    國    98    年     4    月    14    日
                    民事第五庭
                        審判長法  官  魏麗娟
                              法  官  黃雯惠
                              法  官  陳博享
正本係照原本作成。
不得上訴。
中    華    民    國    98    年    4     月    15    日
                              書記官  鄭靜如


司法院資訊處製作；財團法人民間司法改革基金會備份。
